臺灣高雄地方法院刑事判決　　　　　　 94年度簡上字第146號
上　訴　人　乙○○　男　30歲（民國64年4月5日生）
即　被　告
上列上訴人因電子遊戲場業管理條例案件，不服本院高雄簡易庭
民國94年1 月14日94年度簡字第185 號第一審判決（聲請簡易判
決處刑案號：93年度偵字第23361 號）提起上訴，本院合議庭判
決如下：
    主  文
原判決撤銷。
乙○○共同違反未依電子遊戲場業管理條例規定，辦理營利事業
登記者，不得經營電子遊戲場業之規定，處拘役肆拾日，如易科
罰金，以佰元折算壹日。扣案之電子遊戲機具「景品販賣機」
壹台（含ＩＣ板壹塊）及現金新台幣伍拾元均沒收。
    事  實
一、乙○○與在高雄市○○區○○路136 號經營「快速便利屋超
    商」之賴展勝（成年人，另獲緩起訴處分確定），均明知經
    營電子遊戲場業，須依電子遊戲場業管理條例相關規定辦理
    營利事業登記，未經允許，不得經營電子遊戲場業，渠 2人
    竟未向主管機關辦理營業許可，共同基於違反電子遊戲場業
    管理條例而營利之犯意聯絡，自93年9 月29日起，由賴展勝
    將「快速便利屋超商」之一部分空間，以每月租金新臺幣（
    下同）5 千元之代價，讓乙○○在該空間擺設標示「景品販
    賣機」而供不特定人投幣打玩彈珠賓果遊戲之電子遊戲機 1
    台，藉以共同經營電子遊戲場業。嗣至93年11月5 日17時30
    分許，為警在上址查獲，並扣得上開電子遊戲機（含ＩＣ板
    1 塊）及自電子遊戲機內起出共計50元之硬幣（即10元硬幣
    5 枚）。
二、案經高雄市政府警察局三民第二分局報請臺灣高雄地方法院
    檢察署檢察官聲請簡易判決處刑。
    理  由
一、訊據被告乙○○對於上揭向賴展勝承租，而由賴展勝將「快
    速便利屋超商」之一部分空間提供被告擺設扣案之標示「景
    品販賣機」之機具1 台（下稱本件扣案機具），且被告及賴
    展勝均未依電子遊戲場業管理條例相關規定辦理營利事業登
    記等情，固均為坦承，惟矢口否認有何違反電子遊戲場業管
    理條例之犯行，並辯稱：本件扣案機具係供客人投幣購買布
    偶之販賣商品而附贈打玩彈珠賓果遊戲之機具，該機具內所
    置之1 根轉軸，即供懸掛售予客人之布偶使用，且如本件扣
    案機具之機具，業由經濟部評鑑並非屬於電子遊戲場業管理
    條例所指之電子遊戲機具云云。經查：
    (一)按被告以外之人於偵查中向檢察官所為之陳述，除顯有不
      可信之情況者外，得為證據，刑事訴訟法第159 之1 第2
      項定有明文。查證人林孟君於偵查中之證述，係被告以外
      之人於偵查中向檢察官所為之陳述，且未見有何顯不可信
      之情況，依上開規定，得為證據。再者經濟部92年3 月24
      日經商字第09202061570 號函、同部94年4 月日經商字第
      09402042000 號函及函附之「金蘋果樂園景品販賣機」說
      明書各1 份，檢察官及被告於本院調查證據時，均知曉為
      審判外之書面陳述，係為傳聞證據，但既均未表示不同意
      作為證據，且至言詞辯論終結前均未聲請異議，本院審酌
      前開書面陳述作成之情況，並無不適當之情形，故依刑事
      訴訟法第159 條之5 第2 項規定，均得為證據。至於現場
      查獲相片，則非供述證據，不屬傳聞證據。
    (二)按電子遊戲場業管理條例所稱電子遊戲場業，係指設置電
      子遊戲機供不特定人益智娛樂之營利事業，而所謂電子遊
      戲機，則指利用電、電子、電腦、機械或其他類似方式操
      縱，以產生或顯示聲光影像、圖案、動作之遊樂機具，或
      利用上述方式操控鋼珠或鋼片發射之遊樂機具，電子遊戲
      場業管理條例第3 條、第4 條第1 項分別定有明文。
    (三)被告在向賴展勝承租之「快速便利屋超商」之一部分空間
      擺設本件扣案機具對外營運之情，除為被告坦承外，並有
      租賃契約書份及現場查獲相片4 幀可稽，以及本件扣案機
      具和機具內起出之10元硬幣5 枚扣案為證。
    (四)本件扣案機具，經勘驗結果發現：
      其正面最上方豎立一個標示「景品販賣機」之板子，且
        在正面上方置有內放3 隻小狗形小玩偶之透明壓克力盒
        ，正面中間之面板，係置有1 個投幣裝置及標明交叉線
        、「水果盤」、「四方型」、「六連線」、「蘋果盤」
        和顯示得分分數、倍數、投幣數目之電子面板，檯面上
        係打彈珠之遊戲機台，置有開始鍵及押分鍵，機台最下
        方有1 個標示「景品口」之塑膠板。
      卸下本件扣案機具背面之外殼木板，檢視該機具之內部
        ，見有電子零件之構造，並未見有任何玩偶。
      裝上本件扣案機具之ＩＣ板並開啟電源，並從前開投幣
        裝置投入10元硬幣3 枚後，從卸下背面外殼木板之本件
        扣案機具之背面，看到其內部有1 根轉軸轉動，約數秒
        後停止，再按該機具正面面板之開始鍵，即有15顆鋼珠
        掉落供發射打玩，該15顆鋼珠均發射打玩後，會顯示有
        無得分之分數，可依上開方式重覆打玩3 次，但若有得
        分，尚可繼續打玩，在打玩之過程中會有「賓果」之聲
        音不斷出現。須每次投3 枚10元硬幣後，上開本件扣案
        機具內部之轉軸才會轉動，然後按開始鍵才能開始打玩
        。
      有本院94年5月6日勘驗筆錄及勘驗相片12幀在卷可稽（見
      審理卷第43頁、第44頁、第47頁至第49頁）。則本件扣案
      機具，本身具備利用電能、電腦ＩＣ板及機械方式之操作
      ，供人打玩操控鋼珠發射之彈珠賓果遊戲之構造，足堪確
      認。
    (五)被告固辯稱本件扣案機具係供客人投幣購買布偶之販賣商
      品而附贈打玩彈珠賓果遊戲之機具云云，然查：
      本件扣案機具，其正面最上方固豎立一個標示「景品販
        賣機」之板子，在正面上方置有內放3 隻小狗形小玩偶
        之透明壓克力盒，惟既無任何供人選購商品之裝置，亦
        無任何顯示商品存量或售盡之裝置，且被告亦坦稱確無
        此等裝置等語，則本件扣案機具並無顯示商品存量或售
        盡之裝置，無從讓客人得知商品存量或售盡之訊息，已
        與一般坊間所見供人投幣選購商品之販賣機具之設計，
        有明顯之差異。
      依前開勘驗結果，除在本件扣案機具內部之1 根轉軸上
        並未見懸有玩偶商品，亦未在內部其他地方發現存有小
        玩偶之情形外，經實際投幣並按開始鍵後，上開轉軸固
        會轉動數秒，然即使無任何所謂之玩偶商品掉落至機台
        下方標示之「景品口」供人拿取，仍有鋼珠掉落供發射
        打玩彈珠賓果遊戲，且被告亦坦稱依本件扣案機具之程
        式設計，在無玩偶商品掉落至「景品口」之情形下，仍
        可打玩彈珠賓果遊戲等語（見審理卷第46頁），足見只
        要向本件扣案機具投幣並按開始鍵，縱然無任何玩偶商
        品掉落供人拿取，仍可打玩彈珠賓果遊戲而不受影響。
      再者證人即「快速便利屋超商」之員工林孟君固於偵訊
        中證稱查獲當日，上一班之員工向我表示本件扣案機具
        已無玩偶商品，而被告曾請我如看到機具內無玩偶商品
        ，就向其通知等語（見偵查卷第8 頁），惟查獲本件扣
        案機具之時，機具內雖無玩偶商品，仍然插上電源運作
        ，亦未張貼玩偶商品業已售盡之告示等情，業為被告坦
        認在卷（見審理卷第58頁），可見本件扣案機具內即便
        已無所謂玩偶商品存在，仍然插上電源營運而無任何阻
        止客人投幣或停止該機具運作之跡象，絲毫未因「快速
        便利屋超商」之員工是否發現已無玩偶商品並通知被告
        而有所不同，亦即本件扣案機具，不論其內有無玩偶商
        品存在，均一直處於供人投幣打玩彈珠賓果遊戲之營運
        狀態，至為彰顯。
      從而，本件扣案機具，既無任何供人選購商品之裝置，
        亦欠缺商品存量或售盡之顯示裝置，已異於一般供人選
        購商品之機具之設計，再者只要投幣並按開始鍵，即使
        無任何玩偶商品掉落供人拿取，仍可打玩彈珠賓果遊戲
        ，且本件扣案機具在查獲當時，機具內雖已無玩偶商品
        ，卻仍然插上電源對外營運，毫無任何阻止客人投幣或
        停止該機具運作之跡象，衡情若本件扣案機具係供人投
        幣購買玩偶商品而附贈打玩彈珠賓果遊戲，則玩偶商品
        之存在與否，係是否附贈打玩彈珠賓果遊戲之決定關鍵
        ，豈有在機具內已無任何玩偶商品可供投幣購買之情況
        下，仍可投幣打玩附贈之彈珠賓果遊戲之理，足見本件
        扣案機具是否存有玩偶商品，與打玩該機具之彈珠賓果
        遊戲，係分屬二事，難認有何選購玩偶商品而附贈彈珠
        賓果遊戲之主從附隨關係，被告辯稱本件扣案機具係供
        客人投幣購買布偶之販賣商品而附贈打玩彈珠賓果遊戲
        之機具云云，無可為信。
    (六)至於被告提出之經濟部92年3 月24日經商字第0920206157
      0 號函所指經評鑑非屬電子遊戲機之「金蘋果樂園景品販
      賣機」（該函文見審理卷26頁），係具有分為Ａ號、Ｂ號
      、Ｃ號等3 種販賣物品架，投幣後可自由從Ａ、Ｂ、Ｃ等
      3 項物品架當中選擇1 項自己喜歡之物品購買，選完後，
      選購之物品會自動掉落，同時並贈送1 次彈珠遊戲（純為
      促銷活動，並無中獎內容）為促銷增加販賣效果之物品販
      賣之機器，經濟部電子遊戲機戲評鑑委員會第89次會議固
      評鑑為非屬電子遊戲機之機具，惟機具如經修改，即非原
      始評鑑機種，且若機具具有積、押分功能者，仍屬電子遊
      戲機之範疇等情，有經濟部94年4 月日經商字第09402042
      000 號函及函附之「金蘋果樂園景品販賣機」說明書各1
      份可憑（見審理卷第32頁、第33頁），然而本件扣案機具
      ，並無具備供人選擇商品之功能設置，且是否有商品掉落
      供人拿取，亦與打玩該機具之彈珠賓果遊戲無關，即使無
      商品掉落，仍可打玩彈珠賓果遊戲，且本件扣案機具上具
      有顯示得分分數、倍數之電子面板及押分鍵之裝置，業見
      具有積、押分之功能，則本件扣案機具之構造，與前開受
      評鑑非屬電子遊戲機之「金蘋果樂園景品販賣機」之構造
      ，顯然有別，並非完全相同之機種，自不容被告援引該評
      鑑之結果作為認定本件扣案機具非屬電子遊戲機之依據。
    (七)綜上所述，本件扣案機具，本身具備利用電能、電腦ＩＣ
      板及機械方式之操作，供人打玩操控鋼珠發射，並具積、
      押分功能之彈珠賓果遊戲之構造，且非屬供人選購物品而
      附贈彈珠賓果遊戲之機具，性質上業已該當電子遊戲場業
      管理條例所指之電子遊戲機，應可確認，被告所辯云云，
      無非事後卸責之詞，不足為信。事證明確，被告犯行洵堪
      認定。
二、核被告所為，係違反電子遊戲場業管理條例第15條未經辦理
    營利事業登記而擅自經營電子遊戲場業之規定，應依同法第
    22條之規定論處。被告與賴展勝就上開犯行間，有犯意之聯
    絡及行為之分擔，為共同正犯。
三、原審以被告罪證明確，予以論罪科刑，固非無見，惟原判決
    漏未論及被告與賴展勝就本件犯行間有共同正犯關係，尚有
    未洽，故被告以否認犯行為由執為上訴，固屬無理，然原判
    決既有可議之處，自應由本院依刑事訴訟法第455 條之1 第
    3 項規定，準用同法第369 條第2 項之規定，將原判決撤銷
    改判。爰審酌被告未經許可擅自經營電子遊戲場業，破壞國
    家對於電子遊戲場業管理之正確性，且犯後猶飾詞否認犯行
    ，犯後態度難認良好，然念其所擺設之電子遊戲機僅1 台，
    規模非大，且經營時間未滿2 個月，危害程度尚非稱高等一
    切情狀，量處如主文所示之刑，並諭知易科罰金之折算標準
    。查扣之本件扣案機具1 台（含ＩＣ板1 塊），係供本件犯
    罪所用之物，再於電子遊戲機具內查獲之硬幣共計50元，均
    為本件犯罪所得，應分別依刑法第38條第1 項第2 款、第3
    款規定併予宣告沒收。
據上論斷，應依刑事訴訟法第455條之1第1項、第3項、第369 條
第1 項前段、第364 條、第299 條第1 項前段，電子遊戲場業管
理條例第22條，刑法第11條前段、第28條、第41條第1 項前段、
第38條第1 項第2 款、第3 款，罰金罰鍰提高標準條例第2 條，
判決如主文。
本案經檢察官甲○○到庭執行職務。
中　　華　　民　　國　　94　　年　　6 　　月　　9 　　日
                    刑事第三庭審判長法  官  黃建榮
                                    法  官  高思大
                                    法  官  陳威龍
以上正本證明與原本無異。
不得上訴。
中　　華　　民　　國　　94　　年　　6 　　月　　9 　　日
　　　　　　　　　　　　　　　　　　書記官  張家瑜
附錄論罪科刑法條：
電子遊戲場業管理條例第22條：
違反第15條規定者，處行為人1 年以下有期徒刑、拘役或科或併
科新台幣50萬元以上250萬元以下罰金。
